【裁判字號】    95,易,102
【裁判日期】    950222
【裁判案由】    詐欺
【裁判全文】
臺灣臺中地方法院刑事判決               95年度易字第102號
公  訴  人  臺灣臺中地方法院檢察署檢察官
被      告  甲○○
上列被告因詐欺案件，經檢察官提起公訴（94年度偵字第19472號）
，本院判決如下：
    主    文
甲○○幫助意圖為自己不法之所有，以詐術使人將本人之物交付
，累犯，處有期徒刑陸月，如易科罰金，以參佰元折算壹日。
    犯罪事實
一、甲○○前因犯竊盜、強制、恐嚇、毀損、詐欺及違反動產擔
    保交易法等案件，經本院分別判處有期徒刑六月、四月、三
    月、三月、十月及二月確定，並定應執行有期徒刑二年二月
    確定，甫於民國九十三年一月二十日縮刑假釋期滿未經撤銷
    假釋以已執行論，猶不知悔改，其可預見將金融帳戶之存摺
    、提款卡及密碼交付他人，足供他人詐騙財物以供匯款之用
    ，竟基於幫助詐欺之不確定故意，於開戶後至九十四年八月
    十九日前之不詳時間，在不詳地點，將其向臺中縣潭子鄉頭
    家厝郵局所申請開設之帳號0000000號帳戶之存摺一
    本、金融卡一張及金融卡密碼等資料，交付予姓名、年籍及
    住居所均不詳，自稱為「林耀宏」之成年男子，以此方式幫
    助該名男子從事犯罪，而自稱「林耀宏」之男子旋即意圖為
    自己不法之所有，於九十四年八月十九日十五時許，以電話
    連絡乙○○，佯稱其中獎新台幣（下同）一百二十萬元，然
    須先繳付金融保險費用，致使乙○○因此陷於錯誤，於同日
    十六時三十六分許，至新竹市○○路郵局以匯款方式匯入六
    萬三千元至甲○○上開銀行帳戶內，隨即遭提領一空，後無
    法聯絡該男子，始警覺受騙，嗣經警循線查獲。
二、案經臺中縣警察局豐原分局報告臺灣臺中地方法院檢察署檢
    察官偵查起訴。
    理    由
一、訊據被告甲○○固坦承曾開立前開帳戶，然矢口否認涉有上
    揭犯行，辯稱：伊確實未提供上開帳戶供他人使用，伊都把
    該帳戶之存摺及提款卡放置於機車置物箱內，直到警察通知
    ，伊始知該帳戶之存摺及提款卡業已失竊云云。惟查：
（一）被告前開郵局帳戶，遭自稱「林耀宏」之成年男子於九十
      四年八月十九日十五時許，以電話連絡乙○○，佯稱其中
      獎一百二十萬元，然須先繳付金融保險費用，致使乙○○
      因此陷於錯誤，於同日十六時三十六分許，至新竹市○○
      路郵局以匯款方式匯入六萬三千元至甲○○上開銀行帳戶
      內，隨即遭提領一空等情，業據被害人乙○○於警詢中指
      訴綦詳，並有被告之上開郵局開戶資料、郵政國內匯款執
      據及查詢帳戶最近交易資料各一件在卷可憑，足見被告前
      開帳戶確係供他人作為詐欺取財所用無訛。
（二）至被告雖以前揭情詞置辯，然查，被告於偵查中既已自承
      機車置物箱曾被撬開多次，則豈有仍將此貴重之個人金融
      帳戶資料一同放在置物箱內之理？雖被告又辯稱：因帳戶
      內並無金錢，所以覺得沒有關係云云，然倘若如此，則被
      告儘可將該存摺及提款卡均放置於家中，又何需放置於機
      車中而增加被竊之風險，再者，被告另自承機車置物箱內
      只有放置存摺及提款卡，則應甚好辨認，被告又豈有在被
      竊之後渾然不覺，直至警方通知，方知其遭竊之可能？是
      被告上開所辯，再再與常理有違，顯不足採，上開帳戶顯
      係被告提供予他人使用無疑，再衡諸常情，今日一般人至
      金融機關如銀行、郵局等開設帳戶使用，係極為方便容易
      且迅速之事，苟有使用金融存款帳戶之正當用途，自以使
      用其本人或可信賴之親友申請之帳戶，最為便利安全，且
      苟非具意圖以他人帳戶從事不法用途，並藉以逃避查緝，
      自無使用他人帳戶之理。是依一般人通常之知識、經驗，
      均應知任意提供自己帳戶予無信賴關係之他人使用，易致
      他人藉該帳戶取得不法犯罪所得，且欲以之隱匿帳戶內資
      金之實際取得人之身分；又被告係年近四十歲之成年人，
      且於警詢中自承有高職肄業之學歷，對此自難諉為不知。
      又近來以「刮刮樂」等名義詐欺取財之犯罪類型層出不窮
      ，該等犯罪，多數均係利用他人帳戶作為詐欺所得財物之
      出入帳戶，並經媒體廣為披載，被告對此當無不知之理，
      則縱使並不確知所提供之帳戶，係遭他人用以對被害人乙
      ○○詐欺取財，亦無法確知取得帳戶之人係以何種方法於
      何時地為詐欺取財之具體內容，惟對於其所提供之上揭帳
      戶，將遭人作為詐欺取財犯行所得財物匯入及提領之工具
      使用，應有概括之認識，且可預見其發生，竟仍同意提供
      ，顯對帳戶供他人取得不法犯罪所得之用，亦不違背其本
      意，且其無確信帳戶不至遭利用為犯罪之用，仍將帳戶提
      供他人，足認被告實有幫助他人犯罪之不確定故意。
（三）綜上所述，本件事證明確，被告上揭幫助詐欺取財犯行，
      堪予認定。
二、核被告所為，係犯刑法第三十條第一項、第三百三十九條第
    一項之幫助詐欺取財罪。又被告有如事實欄所載之前科，有
    臺灣臺中地方法院檢察署刑案資料查註紀錄表、臺灣高等法
    院被告前案紀錄表各一紙在卷可按，其受有期徒刑之執行完
    畢後五年以內再犯本件有期徒刑以上之罪，為累犯，應依刑
    法第四十七條規定加重其刑。再被告以幫助他人詐欺取財之
    意思，參與犯罪構成要件以外之行為，為從犯，應依刑法第
    三十條第二項規定，按正犯之刑減輕其刑，並依法先加後減
    之。爰審酌被告提供帳戶供他人非法使用，使詐騙集團之人
    易於得手，助長詐欺之犯罪風氣，嚴重危害社會治安，然其
    本身未實際參與本件詐欺取財之犯行，責難性較小，暨被告
    於本院審理時，仍矢口否認犯行之犯罪後態度等一切情狀，
    量處如主文所示之刑，並諭知易科罰金之折算標準，以資懲
    儆。
據上論斷，應依刑事訴訟法第二百九十九條第一項前段，刑法第
三十條第一項、第二項、第三百三十九條第一項、第四十七條、
第四十一條第一項前段，罰金罰鍰提高標準條例第一條前段、第
二條，判決如主文。
中    華    民    國    95    年    2     月    22    日
                  刑事第十庭    審判長法  官  郭瑞祥
                                      法  官  黃家慧
                                      法  官  黃炫中
上正本證明與原本無異。
如不服本判決，應於送達後十日內向本院提出上訴狀（須附繕
本），上訴於台灣高等法院台中分院。
                                      書記官  黃珮華
中    華    民    國    95    年    2     月    22    日
附錄論罪科刑法條
中華民國刑法第三百三十九條
 (普通詐欺罪)
意圖為自己或第三人不法之所有，以詐術使人將本人或第三人之
物交付者，處五年以下有期徒刑、拘役或科或併科一千元以下罰
金。
以前項方法得財產上不法之利益或使第三人得之者，亦同。
前二項之未遂犯罰之。


司法院資訊處製作；財團法人民間司法改革基金會備份。
